臺灣高等法院刑事裁定
111年度毒抗字第186號
抗  告  人  
即  被  告  秦發得


上列抗告人因違反毒品危害防制條例案件，不服臺灣臺北地方法
院110年度毒聲字第1085號，中華民國110年12月29日裁定（聲請
案號：臺灣臺北地方檢察署110年度毒偵字第3275號、110年度聲
觀字第943號），提起抗告，本院裁定如下：
    主  文
抗告駁回。                                              
    理  由
一、原裁定意旨略以：被告秦發得前因施用第二級毒品案件，經臺灣新北地方法院以103年度毒聲字第435號裁定送觀察、勒戒，因認無繼續施用毒品之傾向，於民國103年7月28日執行完畢釋放，並由臺灣新北地方檢察署檢察官以103年度毒偵字第1965號為不起訴處分確定，其後被告未再受任何觀察、勒戒或強制戒治之執行。從而，被告所涉本案施用第二級毒品行為時間既距前次觀察、勒戒執行完畢釋放出所已逾3年，依毒品危害防制條例第20條第3項及前揭說明，即應令觀察、勒戒。被告於警詢中對於其於110年8月21日中午12時許在其住處廁所內，以置入玻璃球內燃火燒烤後吸食其煙霧之方式施用第二級毒品甲基安非他命犯行坦承不諱，且有台灣尖端先進生技醫藥股份有限公司110年9月3日濫用藥物檢驗報告可證；而該檢驗報告之檢體（即被告尿液）為被告親自排放封緘之事實，亦經被告確認無誤，又該檢驗報告是先以酵素免疫分析法作初步篩驗，再以氣相層析質譜儀作第二步確認，無誤判之可能，應屬可信，足認被告之任意性自白與事實相符。是堪認被告如聲請意旨所載之施用第二級毒品犯行，甚為明確。又檢察官已敘明理由、具體審酌被告業不適宜接受戒癮治療緩起訴處分，所為不附戒癮治療之緩起訴處分之裁量，形式上並無違法或明顯濫用之處。檢察官聲請裁定令被告入勒戒處所觀察、勒戒，並無不合，應予准許。爰依毒品危害防制條例第20條第1項、第3項，觀察勒戒處分執行條例第3條第1項，裁定如主文。
二、抗告意旨略以：抗告人即被告本人前陣子有去松德精神科診
    所看診戒毒，故希望能改為戒癮治療等語。
三、按犯毒品危害防制條例第10條之罪者，檢察官應聲請法院裁
    定，令被告入勒戒處所觀察、勒戒，其期間不得逾2月。依
    前項規定為觀察、勒戒或強制戒治執行完畢釋放後，3年後
    再犯第10條之罪者，適用前2項之規定，毒品危害防制條例
    第20條第1項、第3項定有明文。又109年1月15日修正及109
    年7月15日施行之毒品危害防制條例第20條第3項之立法理由
    認施用毒品者具「病患性犯人」之特質，並參諸世界各國之
    醫療經驗及醫學界之共識，咸認施用毒品成癮者，其心癮甚
    難戒除，如觀察、勒戒或強制戒治執行完畢釋放後，3年後
    始再有施用第一級、第二級毒品之行為者，足見其有戒除毒
    癮之可能，宜再採以觀察、勒戒方式戒除其身癮及以強制戒
    治方式戒除其心癮之措施，為能放寬觀察、勒戒或強制戒治
    制度之適用時機，以協助施用者戒除毒癮，爰修正第3項。
    是經觀察、勒戒或強制戒治執行完畢釋放後，「3年後再犯
    」者，前所實施之觀察、勒戒或強制戒治，已足以遮斷其施
    用毒品之毒癮，為期自新及協助其斷除毒癮，仍適用「初犯
    」規定，先經檢察官聲請觀察、勒戒，不因其間是否因另犯
    該罪，經起訴、判刑或執行而受影響。
四、經查：
  ㈠被告於前述時、地施用甲基安非他命之事實，業據其坦承不
    諱，且被告為警查獲後所採集之尿液檢體（編號：155005）
    ，經送請台灣尖端先進生技醫藥股份有限公司檢驗之結果，
    確呈安非他命、甲基安非他命陽性反應，有該公司110年9月
    3日濫用藥物檢驗報告、臺北市政府警察局偵辦毒品案件尿
    液檢體委驗單在卷為憑（見偵卷第25、28頁）。又被告前於
    103年間經臺灣新北地方法院以103年度毒聲字第435號裁定
    送觀察、勒戒，於103年7月28日因無繼續施用毒品傾向釋放
    ，並由臺灣新北地方檢察署檢察官以103年度毒偵字第1965
    號為不起訴處分確定，其後雖多次因施用毒品案件經判處罪
    刑確定，然迄未再接受觀察、勒戒或強制戒治處分之執行等
    情，有本院被告前案紀錄表在卷可稽。是被告本次施用甲基
    安非他命之時間（110年8月21日），距其最近一次觀察勒戒
    執行完畢釋放即103年7月28日，已逾3年，核屬毒品危害防
    制條例條例第20條第3項所規定之「3年後再犯」。從而，原
    審同此見解，依據檢察官之聲請，裁定令被告入勒戒處所觀
    察、勒戒，於法自無不合。
  ㈡被告雖以前詞提起抗告。惟毒品危害防制條例第24條第1項之
    規定對於「初犯」及「3年後再犯」毒癮治療方式，採行「
    觀察、勒戒」與「附條件之緩起訴處分」並行之雙軌模式，
    並無「附條件之緩起訴處分」應優先於「觀察、勒戒」的強
    制規定。毒品危害防制條例規定之觀察、勒戒處分，係一種
    針對受處分人將來之危險所為預防、矯正措施之保安處分，
    目的係為斷絕施用毒品者之身癮及心癮，並屬強制規定。而
    該觀察勒戒之程式，僅於：⒈依據毒品危害防制條例第24條
    第1項規定，於檢察官先依刑事訴訟法第253條之1第1項、第
    253條之2第1項第4款至第6款或第8款之規定，為附條件之緩
    起訴處分時，不適用之；⒉或犯第10條之罪者，於犯罪未發
    覺前，自動向衛生福利部指定之醫療機構請求治療，醫療機
    構依據毒品危害防制條例第21條第1項規定，免將請求治療
    者送法院或檢察機關等情，可排除適用外；其餘就初犯或觀
    察勒戒、強制戒治執行完畢3年後再犯施用毒品罪之行為人
    ，犯毒品危害防制條例第10條之罪者，檢察官即應向法院提
    出聲請裁定其入勒戒處所觀察、勒戒，且凡經檢察官聲請，
    法院亦僅得裁定令入勒戒處所執行觀察、勒戒，以查有無繼
    續施用毒品傾向，據以幫助受處分人（抗告人）徹底戒毒，
    並無自由裁量以其他方式替代或得以其他原因免予或暫緩執
    行之餘地。而依前開條例第21條第2項規定所稱「依前項規
    定治療中經查獲」之文義，應係指依該條第1項規定，犯同
    條例第10條之罪者，於犯罪未發覺前，即自動向衛生福利部
    指定之醫療機構請求治療，而於治療中始經查獲該項未發覺
    之犯罪而言。本件被告係因另案違反毒品危害防制條例案件
    經通緝而為警逮捕，並經其同意而採集尿液送驗（參被告11
    0年8月21日調查筆錄），其既未提出任何證據證明其係於犯
    罪未發覺前，已自動向衛生福利部指定之醫療機構請求治療
    ，而於治療中始經查獲該項未發覺之犯罪，自無該條項規定
    適用之餘地。抗告意旨空言稱其有去精神科診所接受治療，
    請求給予戒癮治療處分云云，並非可採。
　㈢被告除前開因施用毒品案件經觀察勒戒外，復分別於104年（
    3次）、105年（3次）、106年、108年多次因施用毒品案件
    經查獲並判處罪刑確定及執行，有前揭本院被告前案紀錄表
    可憑，顯見其毒癮甚深，單純之機構外處遇是否足以達成戒
    除被告毒癮之效果，顯屬有疑。且被告於偵查中經合法傳喚
    未到，雖具狀向檢察官表示忘記日期希望開庭請求戒癮治療
    ，然又經拘提未獲，亦有臺灣臺北地方檢察署110年11月3日
    點名單、被告110年11月5日刑事陳報狀、臺北市政府警察局
    中山分局110年11月17日北市警中分行字第1103044771號函
    及所附拘提報告書可稽。檢察官因認其缺乏戒除毒癮之動機
    與意願，而聲請裁定將被告送勒戒處所觀察、勒戒，期能透
    過機構內處遇之方式戒除其毒癮，所為裁量並無重大明顯瑕
    疵，亦無裁量權濫用之情事。被告以檢察官未為附命完成戒
    癮治療之緩起訴處分，指摘原裁定不當，並無理由。
五、綜上所述，原審以被告確有施用第二級毒品之犯行，因而裁
    定令被告入勒戒處所觀察、勒戒，核其認事用法，並無違法
    或不當。抗告意旨猶執前詞提起抗告，為無理由，應予駁回
    。　
據上論斷，應依刑事訴訟法第412 條，裁定如主文。
中　　華　　民　　國　　111 　年　　3 　　月　　7 　　日
                  刑事第十四庭  審判長法　官  黃斯偉
                                      法　官  郭豫珍
                                      法　官  黎惠萍
以上正本證明與原本無異。
不得再抗告。
                                      書記官  楊筑鈞
中　　華　　民　　國　　111 　年　　3 　　月　　7 　　日